臺灣高等法院臺中分院民事裁定　　　　　 96年度抗字第284號
抗　告　人　中華商業銀行股份有限公司
法定代理人　甲○○○○○○○○.
相　對　人　乙○○
上列當事人間行使權利事件，抗告人對於民國96年5月8日臺灣彰
化地方法院96年度聲字第285號裁定提起抗告，本院裁定如下：
    主  文
抗告駁回。
抗告程序費用由抗告人負擔。
    理  由
一、抗告意旨略以：抗告人依原法院95年度裁全字第4407號裁定
    ，提供交通銀行開發金融債券新台幣（下同）400萬元為擔
    保金，並以原法院95年度存字第1962號提存事件提存，對相
    對人為假處分強制執行，嗣抗告人業已撤回假處分強制執行
    。又民事訴訟法第104條第1項第3款所謂訴訟終結，應包含
    撤銷假扣押裁定及執行程序終結，惟強制執行法第132條於
    85年10月9日修正增列第3項，即債權人收受假扣押裁定後已
    逾30日者不得聲請執行，故抗告人撤回假處分執行時已逾上
    開期間而不得聲請執行，自不因未聲請撤銷假處分裁定，而
    影響請求返還擔保金之權利，此觀最高法院88年台抗字第68
    2號自明。而民事訴訟法第104條第2項原規定，供擔保人須
    證明催告受擔保利益人行使權利而未行使者，方得聲請法院
    裁定命返還提存物，嗣移列為第3款，並增列「或由法院供
    擔保人之聲請，通知受擔保利益人於一定期間內行使權利並
    向法院為行使權利之證明而未證明者」，得聲請法院裁定命
    返還提存物，其立法理由僅供擔保人得選擇較便捷之方式，
    係為解決無法催告及送達之困難，尤其受擔保利益人變更住
    居所而行方不明、拒絕或迴避收受催告信函等情，乃原審未
    斟酌於此，實有違誤，爰提起抗告，請求廢棄原裁定等語。
二、按訴訟終結後，供擔保人證明已定20日以上之期間，催告受
    擔保利益人行使權利而未行使，或法院依供擔保人之聲請，
    通知受擔保利益人於一定期間內行使權利並向法院為行使權
    利之證明而未證明者，法院應依供擔保人之聲請，以裁定命
    返還其提存物或保證書。民事訴訟法第104條第1項第3款定
    有明文。所謂「法院依供擔保人之聲請，通知受擔保利益人
    於一定期間內行使權利並向法院為行使權利之證明而未證明
    者」，係民事訴訟法於92年2月7日修正增訂，其立法理由係
    ：「於受擔保利益人變更住居所而行方不明，或拒絕或迴避
    收受催告信函之情形，供擔保人欲為前述催告及證明即發生
    困難。爰增列後段，規定供擔保人亦得聲請法院通知受擔保
    利益人於一定期間內行使權利並向法院為行使權利之證明，
    受擔保利益人逾期未為證明者，供擔保人即得聲請法院裁定
    命返還提存物，俾供擔保人得選擇較便捷之方式為之，並解
    決前開無法催告及送達之困難」。依此立法意旨說明，供擔
    保人應先自行催告受擔保利益人，如受擔保利益人有變更住
    居所而行方不明，或拒絕或迴避收受催告信函之情形，致供
    擔保人為前述催告及證明發生困難時，始得向法院為上開聲
    請，而由法院通知受擔保利益人於一定期間內行使權利，此
    為聲請人前須依聲請公示送達之補充規定，亦即聲請人於相
    對人存有上開規定之情事時，可利用此一方式，聲請法院通
    知受擔保利益人於一定期間內行使權利，因之；聲請人為此
    聲請前，須向法院表明其曾向相對人催告行使權利而送達發
    生困難之證明，如未為此証明，法院並無法認定其催告相對
    人行使權利有何困難。本件抗告人於原法院命其為上開証明
    ，惟未據其提出，則原裁定駁回其聲請，經核並無違誤，抗
    告人猶執詞提起本件抗告，為無理由，應予駁回。
三、依民事訴訟法第495條之1第1項、第449條第1項、第95條、
    第78條，裁定如主文。
中　　華　　民　　國　　96　　年　　5 　　月　　31　　日
                  民事第四庭    審判長法　官　黃斐君
                                　　　法  官　陳蘇宗
                                　　　法  官　張浴美
以上正本係照原本作成。
再為抗告應以適用法規顯有錯誤為理由，並經本院之許可，該許
可以原裁定所涉及之法律見解具有原則上之重要性者為限。
如提起再抗告者應於裁定送達後十日內向本院提出抗告理由狀（
須按照他造人數附具繕本）並繳納抗告裁判費新臺幣壹仟元，同
時委任律師或具有律師資格之關係人為代理人。
　　　　　　　　　　　　　　　　　　　書記官　郭振祥
中　　華　　民　　國　　96　　年　　6 　　月　　1 　　日
                                                      Ｃ
